【裁判字號】    97,簡上,423
【裁判日期】    971224
【裁判案由】    妨害公務
【裁判全文】
臺灣臺南地方法院刑事判決             97年度簡上字第423號
上  訴  人  丙  ○
即  被  告
上列上訴人即被告因妨害公務案件，不服本院97年度簡字第2623
號中華民國97年10月3日第一審簡易判決（聲請簡易判決處刑書
案號：97年度偵字第5948號），提起上訴，本院管轄之第二審合
議庭判決如下：
    主  文
上訴駁回。
    事  實
一、丙○前於民國九十二年間因詐欺案件，經法院判處有期徒刑
    六月確定，並於九十三年三月二十九日易科罰金執行完畢。
    猶不知悔改，於九十七年四月十日上午九時三十五分許，在
    臺南市○區○○路一○七號前，明知臺南市地政處重劃科科
    長乙○○正在依法執行指揮拆除丙○坐落臺南市○區○○○
    街三三之一號違章房屋之公務，竟於拜託乙○○不要拆除該
    房屋未果後，基於妨害公務之犯意，出手掌摑乙○○之左臉
    部，致其受有左下巴擦傷、疑似抓傷之傷害（傷害部分未據
    告訴），而對依法執行職務之乙○○施強暴。
二、案經臺南市警察局第一分局報請臺灣臺南地方法院檢察署檢
    察官偵查起訴。
    理  由
一、關於證據能力之認定：
  (一)證人乙○○於警詢時之陳述，係被告以外之人於審判外之陳
    述，被告既然不同意作為證據，依刑事訴訟法第一百五十九
    條第一項、第一百五十九條之五第一項之規定，原則上即不
    得作為本案裁判基礎之證據資料。檢察官又未指出證人乙○
    ○先前於警詢之陳述，與其後於審判中之證述，有何不符之
    情事，且未證明證人乙○○先前於警詢中之陳述具有較可信
    之特別情況，及係證明犯罪事實存否所必要之證據，不符合
    刑事訴訟法第一百五十九條之二例外得作為證據之要件規定
    ，而無法回復其證據能力。
  (二)證人乙○○於偵查中之結證，雖係被告以外之人於審判外之
    陳述，惟按被告以外之人於偵查中向檢察官所為之陳述，除
    顯有不可信之情況者，得為證據，刑事訴訟法第一百五十九
    條之一第二項明文規定，此乃因檢察官代表國家偵查犯罪、
    實施公訴，依法有訊問被告、證人及鑑定人之權，證人、鑑
    定人且須「具結」，而檢察官向被告以外之人所取得之陳述
    ，原則上均能遵守法律規定，不致違法取供，其可信性極高
    。查證人乙○○於偵查中依法具結後，向檢察官所為之證述
    ，被告並未指出該偵查筆錄製作之原因、過程及其功能等，
    有何「顯有不可信之情況」，則其於偵查中向檢察官所為之
    證述，依法應有證據能力。
  (三)其餘以下所引用之供述或非供述證據，檢察官及被告於本案
    言詞辯論終結前，並未爭執其證據能力，本院審酌各該證據
    均非違法蒐證取得之證據，並無證據力明顯過低之情形，復
    經本院於審判期日就上開證據依法進行調查、辯論，依法應
    有證據能力。
二、被告固坦承於上開時、地，有拜託依法執行違章拆除職務之
    證人乙○○不要拆除上開違章建築一情，惟矢口否認有何妨
    害公務之犯行，辯稱：她站在證人乙○○的對面，拜託證人
    乙○○不要拆除上開房屋，證人乙○○表示不行，她想說完
    了，人往後仰快要昏倒時，想將證人乙○○當作支撐，不知
    道會劃傷證人乙○○的臉，之後她就昏倒了，她沒有妨害公
    務之意思云云。經查：被告於上開時、地，明知證人乙○○
    係正在執行拆除上開違章房屋職務之公務員，竟於拜託證人
    乙○○不要拆除該房屋未果後，出手掌摑證人乙○○之左臉
    部，致證人乙○○受有如事實欄所載之傷害之事實，業據證
    人乙○○於偵審中結證稱：「被告在我跟台電人員指示斷電
    的前五分鐘，過來拜託我不要拆除她的房子，我說不行，並
    不理被告，在我跟台電人員講到一半時，被告就走到我對面
    ，一個巴掌朝我打過來，我的臉部就受有診斷證明書及警卷
    所附照片上所示之傷勢」（見本院卷第四二、四七頁）等情
    綦詳，並有證人乙○○當時受傷之診斷證明書一件及照片二
    張在卷可證（見警卷第二二、二四頁），且被告先前於警詢
    時亦供承：「但見科長乙○○執意要拆除崇明六街三三號之
    一，我在情急之下【失控打了他臉部一下】」等語（見警卷
    第二頁），足見證人乙○○之指證確屬實情，而非虛構事實
    誣陷被告。又被告當時確實知悉證人乙○○係到場執行違章
    拆除之公務員，才會拜託證人乙○○不要執行拆除職務，此
    為被告所自承，並經證人乙○○證稱：當天他執行拆除職務
    時，身上有佩戴證件，而且被告之前去過他們單位很多次，
    知道他的身分等語明確（見偵查卷第一一頁及本院卷第四五
    頁），足見被告確有於公務員乙○○依法執行違章拆除職務
    時，以出手掌摑證人乙○○臉部之強暴方式，對證人乙○○
    施強暴，其辯稱：沒有打證人乙○○及妨害公務之意思云云
    ，顯係卸責之詞，不足採信。至被告於本院雖另辯稱：她當
    時快要昏倒，想將證人乙○○當作支撐云云，惟查，被告當
    時並無昏倒之情事，而係於打乙○○巴掌後，就被在場之女
    警架上車，被告並有掙扎反抗一節，業經證人乙○○結證在
    卷（見本院卷第四三頁），且被告供稱其係【往後仰】昏倒
    ，衡情不可能將站在其對面之證人乙○○當作支撐，復經本
    院命被告與證人乙○○面對面，由被告當庭重演當時昏倒情
    形時，因被告比證人乙○○矮，故被告往前、往下倒時，雙
    手僅能碰觸到證人乙○○之頸部及胸前，並無法往上劃傷證
    人乙○○之臉部等情，亦有本院當庭拍攝之照片在卷可按（
    見本院卷第五二至五六頁），益證被告上開辯解，應係臨訟
    狡辯之詞，委無可採。綜上所陳，本案事證明確，被告妨害
    公務犯行堪以認定，應依法論科。
三、核被告所為，係犯刑法第一百三十五條第一項之對於執行職
    務公務員施以強暴罪。又查被告有如事實欄所載之前案科刑
    及執行紀錄，有卷附臺灣高等法院被告前案紀錄表可按，其
    受有期徒刑之執期徒刑以上之罪，為累犯，應依刑法第四十
    七條第一項之規定加重其刑。原審認被告罪證明確，依刑法
    第一百三十五條第一項、第四十七條第一項、第四十一條第
    一項前段及刑法施行法第一條之一之規定，審酌被告素行不
    佳，雖係因不滿臺南市政府欲拆除其違建房屋，一時情急氣
    憤之下始出手妨害公務，然此舉對於公務員依法所執行之公
    權力妨害甚深，及對公務員之人身安全亦造成不小之危害，
    惡性非輕，並審酌被告犯後於原審坦承犯行之犯罪後態度等
    一切情狀，量處被告有期徒刑四月，並諭知如易科罰金，以
    一千元折算一日之折算標準，其認事用法，核無違誤，量刑
    亦屬妥適，被告徒執前詞，指摘原判決認定事實違誤，求予
    撤銷改判無罪，為無理由，應予駁回。
據上論斷，應依刑事訴訟法第四百五十五條之一第一項、第三項
、第三百六十八條，判決如主文。
本案經檢察官甲○○到庭執行職務。
中    華    民    國    97    年    12    月    24    日
                  刑事第九庭  審判長  法  官  蔡奇秀
                                      法  官  蔡盈貞
                                      法  官  林欣玲
以上正本證明與原本無異。
本件不得上訴。
                                      書記官  鄭佩玉
中    華    民    國    97    年    12    月    24    日
附錄本案論罪科刑法條：
刑法第135條
對於公務員依法執行職務時，施強暴脅迫者，處 3 年以下有期徒
刑、拘役或 3 百元以下罰金。
意圖使公務員執行一定之職務或妨害其依法執行一定之職務或使
公務員辭職，而施強暴脅迫者，亦同。
犯前二項之罪，因而致公務員於死者，處無期徒刑或 7 年以上有
期徒刑；致重傷者，處 3 年以上、 10 年以下有期徒刑。


司法院資訊處製作；財團法人民間司法改革基金會備份。
